臺灣新竹地方法院刑事判決　
110年度簡上字第82號
上  訴  人  
即  被  告  陳國輝


上列上訴人即被告因傷害案件，不服本院竹北簡易庭民國110年6
月30日110年度竹北簡字第164號刑事簡易判決（聲請簡易判決處
刑案號：臺灣新竹地方檢察署110年度偵字第3364號），提起上
訴，本院管轄之第二審合議庭認不得以簡易判決處刑，改依通常
審判程序審理，自為第一審判決，判決如下：
    主  文
原判決撤銷。
本件公訴不受理。
    理  由
一、聲請簡易判決處刑意旨略以：上訴人即被告（下稱被告）陳
    國輝因細故與告訴人張文威發生爭執後，竟與綽號「小黑」
    之真實姓名年籍均不詳之成年男子共同基於傷害之犯意聯絡
    ，於民國110年1月5日晚間7時40分許，在新竹縣○○鄉○○路00
    號前，徒手及持粗銅線條毆打告訴人，致告訴人受有左眉撕
    裂傷5公分、左眼鈍挫傷、右腕挫傷、右第五掌骨閉鎖性骨
    折等傷害，因認被告所為係犯刑法第277條第1項之傷害罪嫌
    等語。
二、按告訴乃論之罪，告訴人於第一審辯論終結前得撤回其告訴
    ，又告訴經撤回者，應諭知不受理之判決，刑事訴訟法第23
    8條第1項、第303條第3款，分別定有明文。又刑事訴訟法第
    238條第1項僅就撤回告訴之時期有所規定，至於撤回告訴之
    管轄則未有明文，實務上就此一般雖認於偵查中應向檢察官
    或司法警察官為之，於法院審理中則應向法院為之，學者亦
    有指出告訴人於法院審理中若向司法警察官或檢察官撤回告
    訴，其撤回告訴之書狀應在第一審辯論終結前送達於法院始
    屬合法。上開學說及實務見解固然對於法院實務運作有其便
    利性，但刑事訴訟法「告訴」之相關規定中，終究並無類似
    同法第357條第2項關於撤回上訴之管轄明文，故上開結論既
    然欠缺法律明文依據，自然不應完全排除例外解釋的空間。
    又法院審理中告訴人若向檢警機關撤回告訴，其撤回告訴之
    書狀是否將在第一審辯論終結前送達於法院，實際上涉及被
    告無從掌控的檢警機關轉送機制，故本院認為，在「法院審
    理中告訴人已確實在第一審辯論終結前向檢警機關具狀撤回
    告訴，卻因不可歸責於被告之事由導致撤回告訴書狀未在第
    一審辯論終結前送達於法院」的情形，宜允許類推適用行政
    程序法第17條第1項、第2項「行政機關對事件管轄權之有無
    ，應依職權調查；其認無管轄權者，應即移送有管轄權之機
    關，並通知當事人。人民於法定期間內提出申請，依前項規
    定移送有管轄權之機關者，視同已在法定期間內向有管轄權
    之機關提出申請」規定之法理，將該撤回告訴書狀從寬視為
    已在第一審辯論終結前合法送達於法院，始屬合理，以符合
    行政程序法第17條所揭示之法律體系價值與精神（類似解釋
    方向，可參最高法院110年度台上字第1084號民事判決意旨
    ）。
三、經查，被告因本件傷害案件經檢察官聲請簡易判決處刑，認
    被告所為係犯刑法第277條第1項之傷害罪嫌，依同法第287
    條前段規定，係屬告訴乃論之罪。上開案件於110年5月11日
    繫屬本院，並經本院竹北簡易庭在並未收受撤回告訴狀之情
    形下，於110年6月30日以110年度竹北簡字第164號為實體論
    罪科刑判決等情，有臺灣新竹地方檢察署（下稱新竹地檢署
    ）竹檢永宜110偵3364字第1109016752號函上本院收文章、
    本院上開刑事簡易判決等在卷可查，並經本院核閱原審案卷
    無誤。然於本院審理中，被告則上訴指稱其於原審審理中已
    與告訴人達成和解，並提出蓋有新竹地檢署110年5月24日收
    文章之告訴人同日簽具聲請撤回告訴狀影本1紙（本院卷第4
    9頁），經本院函詢結果，該署始以110年11月3日竹檢永宜1
    10偵3364字第1109039005號函將上開書狀正本轉送本院（未
    說明遲誤轉送之理由，本院卷第53-55頁）。顯見告訴人確
    實已於原審審理中即第一審言詞辯論終結日前，向檢警機關
    具狀撤回告訴，至於該聲請撤回告訴狀未能於第一審言詞辯
    論終結日（實體判決日或判決送達對外生效日）前送達本院
    之理由，顯然導因於新竹地檢署之轉送延誤，而難以歸責於
    被告甚明。依照上開說明，本件宜類推適用行政程序法第17
    條第1項、第2項之法理，將上開聲請撤回告訴狀從寬視為已
    在第一審辯論終結前合法送達於法院，而生有合法撤回告訴
    之效力。
四、原審未及審酌上情，而就被告為實體論罪科刑之諭知，尚有
    未洽。被告執此上訴指摘原判決不當，為有理由，自應由本
    院將原判決撤銷，並自為第一審之不受理判決。
據上論斷，應依刑事訴訟法第455條之1第1項、第3項、第452條
、第364條、第369條第1項前段、第364條、第303條第3款，判決
如主文。
本案經檢察官劉晏如聲請簡易判決處刑，由檢察官邱宇謙到庭執
行職務。
中　　華　　民　　國　　111 　年　　1 　　月　　4 　　日
                  刑事第九庭  審判長法　官  黃沛文
                                    法  官  卓怡君
                                    法  官  李建慶
以上正本證明與原本無異。
如不服本判決應於收受本判決後20日內向本院提出上訴書狀，上
訴書狀應敘述具體理由。上訴書狀未敘述上訴理由者，應於上訴
期間屆滿後20日內補提理由書狀於本院(均須按他造當事人之人
數附繕本 )「切勿逕送上級法院」。 
中　　華　　民　　國　　111 　年　　1 　　月　　4 　　日
                                    書記官  林欣緣